臺灣高雄地方法院刑事判決　　　　　100年度審交訴字第280號
公　訴　人　臺灣高雄地方法院檢察署檢察官
被　　　告　楊秋玉
上列被告因公共危險等案件，經檢察官提起公訴（100年度調偵
字第1568號），本院依簡式審判程序審理，判決如下：
    主  文
楊秋玉犯過失傷害罪，處有期徒刑參月，如易科罰金，以新臺幣
壹仟元折算壹日；又犯肇事致人傷害逃逸罪，處有期徒刑陸月，
如易科罰金，以新臺幣壹仟元折算壹日。應執行有期徒刑捌月，
如易科罰金，以新臺幣壹仟元折算壹日。
    事  實
一、楊秋玉於民國100年 5月22日16時50分許，駕駛車牌號碼J8-
    2758號自小客車沿高雄市鳳山區○○○路由東往西方向行駛
    ，行經南華一路與甲智路路口前，本應注意保持行車安全距
    離及車前狀況，隨時採取必要之安全措施，且依當時天候晴
    ，日間自然光線，市區○○道路，柏油路面乾燥，無缺陷，
    亦無障礙物等情形，視距良好，並無不能注意之情事，竟疏
    未注意及此，適有同向前方由洪采晴騎乘車牌號碼835-BKD
    號普通重型機車搭載少年鄭○○（83年10月5日生，年籍詳
    卷），亦行經該處，楊秋玉所駕駛之上開自小客車因未保持
    行車安全間距，該自小客車右後車門不慎擦撞洪采晴所騎乘
    之機車左後側及少年鄭○○左膝等處，致人車倒地，洪采晴
    因而受有胸部挫傷合併左側第4、5根肋骨骨折及左膝挫傷合
    併血腫之傷害，少年鄭○○則受有左上肢及左膝擦傷（3 ×
    3公分）之傷害。詎楊秋玉明知其駕駛之上揭自小客車已經
    肇事，且洪采晴及少年鄭○○因而受有傷害，竟僅初步探視
    渠等之傷勢，未留待現場處理，亦未告知年籍資料與聯絡方
    式，即逕行離去，嗣因少年鄭○○記下車號報警處理，始知
    上情。
二、案經洪采晴及少年鄭○○訴由高雄市政府警察局鳳山分局報
    告臺灣高雄地方法院檢察署檢察官偵查起訴。
    理  由
一、被告楊秋玉所為係犯死刑、無期徒刑、最輕本刑為3年以上
    有期徒刑以外之罪，因其於準備程序中就被訴事實為有罪之
    陳述，經受命法官告知簡式審判程序之旨，並聽取公訴人、
    被告之意見後，本院合議庭認為適宜由受命法官獨任進行簡
    式審判程序，爰依刑事訴訟法第273條之1第1項之規定，裁
    定由受命法官依簡式審判程序審理，合先敘明。
二、上開事實，業據被告於本院審理時坦承不諱，核與證人即告
    訴人洪采晴、少年鄭○○於警詢、偵訊中、證人即現場目擊
    者劉仲強於偵訊中之證述情節一致，並有道路交通事故現場
    圖（警卷第12頁）、道路交通事故調查報告表(一)(二)、現場照
    片19張及上揭自小客車車體蒐證照片4張（警卷第13至20頁
    ）、洪采晴及鄭○○之診斷證明書各1紙（警卷第10頁、偵
    卷第12頁）在卷可稽，足認被告任意性自白應與事實相符，
    堪予信實。
三、按汽車行駛時，駕駛人應注意車前狀況及兩車併行之間隔，
    並隨時採取必要之安全措施，道路交通安全規則第94條第3
    項定有明文。查本件被告為領有駕駛執照之駕駛人，對於上
    開道路交通安全規則之規定，自應知悉瞭解並予以遵守，於
    上揭時間、地點，客觀上並無不能注意之情形，竟疏未注意
    車前狀況，且未保持相當之安全間距，不慎擦撞同向前方由
    告訴人洪采晴所騎乘後座搭載少年鄭○○之機車，致告訴人
    人車倒地，並受有上開事實欄所示傷害，顯見被告就本件車
    禍事故之發生，應有過失，亦與告訴人所受有傷害間，具有
    相當因果關係甚明。從而，本件被告過失傷害及肇事逃逸之
    犯行，事證均足明確，堪予認定，自應依法論科。
四、核被告所為，係犯刑法第284條第1項前段之過失傷害罪、同
    法第185條之4之肇事致人傷害逃逸罪。被告係以一駕駛汽車
    之過失行為，於同一時、地分別造成告訴人洪采晴及鄭○○
    受傷之結果，為想像競合犯，應依刑法第55條前段，從一重
    之過失傷害罪論處。又被告所犯過失傷害罪及肇事致人傷害
    逃逸罪間，犯意各別，行為互殊，應予分論併罰。另按成年
    人教唆、幫助或利用兒童及少年犯罪或與之共同實施犯罪或
    故意對其犯罪者，加重其刑至2分之1，兒童及少年福利法第
    70 條第1項前段固定有明文。惟上開規定係犯罪構成要件之
    一部分，若認定被告應依該規定加重其刑者，自須證明被告
    主觀上對於被害人係兒童或少年此點有所認識，意即須證明
    被告就對兒童或少年實施犯罪有直接故意或間接故意。然查
    被告為本件犯行時，雖為年滿42歲之成年人，惟其對年僅16
    歲之少年鄭○○並不認識，且發生本件車禍時，少年鄭○○
    係頭戴安全帽（此見高雄市政府警察局交通大隊交通事故談
    話紀錄表第7點所列之事項，警卷第5頁），而被告車禍發生
    後下車，亦與告訴人洪采晴及少年鄭○○短暫接觸旋即駕車
    離去，則被告於此短促及慌張之情況下，能否辨別鄭○○之
    年齡為何，實堪有疑，且依卷附之證據資料，復無可證明被
    告知悉或可得而知鄭○○係未滿18歲之少年，故依罪疑唯輕
    之證據法則，自難遽認被告所為之肇事逃逸罪犯行，有依上
    開兒童及少年福利法第70條第1項前段規定應予加重其刑之
    適用，是公訴人認被告此部分之犯行，應依上開法條加重其
    刑至2分之1，容有誤會，附此敘明。本院審酌被告駕車於上
    開地點不慎擦撞告訴人所騎乘之機車，致告訴人人車倒地而
    受前揭所示之傷害，傷勢非輕，其於下車後應已知悉肇事行
    為之嚴重性，且斯時正值下課、下班時間，該路段車輛往返
    眾多，稍有不慎即可能造成後方來車之追撞，危險性大增，
    竟未及時施予必要之救助或報警處理，旋即駕車逃離現場，
    惡性非輕，復考量被告於警詢、偵訊時均矢口否認，迄至本
    院審理時始坦承犯行，犯後態度堪可考慮，且就過失傷害部
    分亦未能與告訴人達成調解，悔意顯有不足，暨綜合考量前
    無任何前案紀錄，有臺灣高等法院被告前案紀錄表1份附卷
    可稽，素行尚佳，及其犯罪動機、手段、教育程度為國中肄
    業、家庭經濟狀況貧寒，公訴人就本件就肇事逃逸罪部分，
    因誤認適用兒童及少年福利法第70 條第1項之規定，而具體
    求處有期徒刑10月，應屬過重等一切情狀，爰分別量處及定
    應執行如主文所示，併均諭知易科罰金之折算標準，以資懲
    儆。
據上論斷，應依刑事訴訟法第273 條之1 第1 項、第284 條之1 
、第299條第1項前段，刑法第284條第1項、第185條之4、第55條
、第41條第1項前段、第8項、第51條第5款，刑法施行法第1條之
1，判決如主文。
本案經檢察官陳孟皇到庭執行職務。
中    華    民    國    100   年    11    月    30    日
                  刑事第十庭   法  官  林勳煜  
以上正本證明與原本無異。
如不服本判決應於收受送達後10日內向本院提出上訴書狀，並應
敘述具體理由；如未敘述上訴理由者，應於上訴期間屆滿後20日
內向本院補提理由書（均須按他造當事人之人數附繕本）「切勿
逕送上級法院」。
中    華    民    國   100    年    11    月    30    日
                              書記官  陳莉庭

附錄本判決論罪科刑法條
中華民國刑法第284條
（過失傷害罪）
因過失傷害人者，處 6 月以下有期徒刑、拘役或 5 百元以下罰
金，致重傷者，處 1 年以下有期徒刑、拘役或 5 百元以下罰金
。
從事業務之人，因業務上之過失傷害人者，處 1 年以下有期徒
刑、拘役或 1 千元以下罰金，致重傷者，處 3 年以下有期徒刑
、拘役或 2 千元以下罰金。
中華民國刑法第185條之4
（肇事遺棄罪）
駕駛動力交通工具肇事，致人死傷而逃逸者，處 6 月以上 5 年
以下有期徒刑。